臺灣高等法院臺中分院刑事判決　　　　　　　　　　九十年度上易字第一五五號
　　上　訴　人　臺灣臺中地方法院檢察署檢察官
　　上　訴　人
　　即　被　告　己○○
　　選任辯護人　張志新
　　選任辯護人　張慶宗
　　上　訴　人
　　即　被　告　壬○○
　　　　　　　　癸○○
右上訴人等因賭博等案件，不服臺灣臺中地方法院八十八年度易字第三一七九號中華
民國九十年五月二十一日第一審判決（起訴案號：臺灣臺中地方法院檢察署八十八年
度偵字第一四八五四號），提起上訴，本院判決如左：
      主  文
原審判決關於己○○、癸○○部分均撤銷。
己○○共同連續意圖營利聚眾賭博，累犯，處有期徒刑玖月；又教唆傷害人之身體，
累犯，處有期徒刑拾壹月；應執行有期徒刑壹年伍月。
癸○○共同連續意圖營利聚眾賭博，處有期徒刑伍月，如易科罰金以佰元折算壹日
。
其他上訴駁回。
      事  實
一、己○○（綽號臭仔）素行不佳，曾有多次犯罪前科，其中所犯之恐嚇取財罪、偽
    造文書罪及妨害兵役罪分別經法院判處有期徒刑一年十月、六月及一月確定，嗣
    經本院定應執行刑為有期徒刑二年四月確定，於民國（下同）八十三年二月六日
    假釋交付保護管束，於八十三年三月三十日執行完畢。猶不知悔改，與壬○○及
    癸○○共同意圖營利，並基於概括之犯意聯絡，於八十八年三月初某日起，由己○○出資新台幣（下同）一百萬元，並承租位於南投縣「南崗工業區」之南投市
    ○○○路二十九號舊廠房當作賭博場所，開設俗稱「推筒子」之賭場，壬○○出
    面擔任賭場之現場負責人，賭法為以麻將牌之「筒子」、「白皮」由賭客與莊家
    比點數，賭客自數千元至一、二萬元自由押注，每贏一萬元須給四至五百元之抽
    頭金，壬○○與己○○再依經營情形分配盈餘，並以日薪三至四千元之代價僱用
    癸○○在場擔任打雜、現場管理等工作，僱用綽號「木瓜」之廖樹木（業已死亡
    ）擔任桌面之「清注」工作，計算賭客與莊家間之輸贏金額，而共同連續供給賭
    博場所及聚眾賭博。嗣於八十八年三月十八日，壬○○懷疑廖樹木當日在擔任「
    清注」工作時，多算十萬元給其帶來的朋友乙○○及庚○○，便將之告訴己○○
    ，己○○遂基於傷害之故意，教唆壬○○「警告」廖樹木，並要找出乙○○及庚○○對質，是否共同在賭場內手腳不乾淨，壬○○遂於同年三月十九日凌晨二時
    許以呼叫器連絡廖樹木至臺中市○○路「波士頓餐廳」前見面，壬○○並偕同癸○○前往該處，與廖樹木見面後，壬○○、癸○○與廖樹木因上開賭資糾紛，雙
    方發生口角爭執，壬○○即駕駛廖樹木所有之車牌號碼ＬＭ─七三四七號自小客
    車，搭載癸○○、廖樹木前往臺中市○○路轉往大坑山區之某處空地繼續談判，
    下車後，壬○○與廖樹木繼續就上開賭資糾紛劇烈爭吵，壬○○、癸○○乃共同
    基於傷害之故意，由壬○○持木棍毆打廖樹木之腳部致其倒地，癸○○並以雙手
    抓住廖樹木，以腳踢廖樹木之身體，壬○○復持續以磚塊、木棍毆打廖樹木之手
    、腳、背部等身體多處，致使廖樹木身體外部受有右額、鼻及上頜部擦傷、腹部
    擦傷、左手背部皮下瘀腫、前臂骨折、左手拇指下部及、食中指間裂創、兩臂後
    部鈍器傷、兩小腿部開放性骨折、左小腿及右膝前部皮下出血等傷害；身體內部
    則受有胸壁第六、七、八、九、十、十一節肋骨漿膜下出血，合併第八肋骨開放
    性骨折等傷害。壬○○、癸○○見狀即駕車載送廖樹木就醫，但於送醫途中廖樹
    木因失血過多不治死亡（壬○○、癸○○所涉傷害致死罪，業經本院八十八年度
    上訴字第二五四二號判決判處壬○○有期徒刑十二年、癸○○有期徒刑十年確定
    ）。
二、案經前臺灣省政府警政廳刑事警察大隊移送臺灣台中地方法院檢察署檢察官偵查
    起訴。
    理      由
一、訊據被告己○○、壬○○、癸○○均矢口否認右揭犯行，被告己○○辯稱：伊綽
    號固為「臭仔」，且有借錢給壬○○，但壬○○做何用，伊不清楚，伊並未開設
    賭場，也未授意壬○○警告廖樹木，本件與伊根本無關，是省刑大警官唐國強向
    其要索三十萬元不成後，才對其構陷入罪的云云；被告壬○○辯稱：其並未經營
    賭場，南投市○○○路二十九號廠房，其從來沒有去過，而其與廖樹木間之糾紛
    ，係因廖樹木與其曾於八十七年間，在南屯區某處賭場賭博時，廖樹木因輸錢向
    其借了約八十萬元，屢經其催討，廖樹木均未返還，其才約廖樹木談判，並非出
    於己○○之授意云云；被告癸○○則辯稱：賭場的事情其不清楚，也未在賭場工
    作，是壬○○約其到波士頓餐廳的，其事先並不知道是為了什麼事情云云。然查
    ：
１、位於南投縣南崗工業區之南投市○○○路二十九號廠房，係被告己○○所出資經
    營之賭場，被告壬○○為現場負責人，被告癸○○則在賭場內擔任打雜、現場管
    理等情，業據被告壬○○於(1)、八十八年六月七日警訊時供稱：「（如你八十八
    年六月二日由本大隊借警訊所稱在南投市○○○路二十九號南投賭場由何人租借
    ？代價多少？）該賭場由我老大（臭仔）己○○出資幫我洽借該場地，讓我經營
    推筒子賭場，房租係由己○○洽付，好像每日租金新台幣一萬五千元」、「己○○先調借新台幣一百萬元左右給我週轉，言明如有賺錢，每日分他一萬元紅利」
    、「．．我只經營十餘日，因被廖樹木協助他人在賭場內賺錢，以致於我尚未賺
    到錢，所以尚未分紅利給己○○」、「我擔任賭場主持人，廖樹木擔任清注，．
    ．．癸○○偶而在我賭場內幫忙打雜（買煙、檳榔、宵夜等），我每日付顧一千
    元工錢」、「（你賭場賭客來源為何？）有些是己○○、癸○○及廖樹木幫我找
    來」、「．．己○○知道廖樹木在我賭場動手腳，己○○叫我找廖樹木，並要將
    那兩名女子找出來對質，是否共同在賭場內手腳不乾淨，要我警告廖樹木不可再
    犯此事」等語（詳見臺灣臺中地方法院檢察署八十八年度偵字第一四八五號卷第
    三十六頁、第三十七頁）；(2)、八十八年六月二日偵訊時供稱：「（臭仔全名？
    ）己○○」、「（廖樹木在三月十八日帶二女子到南投賭場賭博，賭場地點？）
    在南投市南崗工業區某工廠廠房內，住址不知，但我知道地點」、「（賭場是己○○開設？）對，但面上由我主持，收入歸己○○所有」、「（你的輩份夠份
    量主持賭場？）可以，我的級數夠，場子由我負責，非單純人頭」、「（收入都
    歸己○○？）我與己○○分啦，賺的多才會分給己○○，有時也沒給己○○，有
    時給三、四萬元，因為我賭場之賭本都是向己○○調的，己○○應算是金主較對
    」、「（在場子內與己○○之關係？）這有一種模式，張的層次比較高一點，而
我也夠格主持了」、「（癸○○也共同主持賭場？）不是，他只是在場子內幫忙
    看管場子而已」等語（詳見臺灣臺中地方法院檢察署八十八年度偵字第八九Ｏ六
    號案卷第一七九頁背面以下）；(3)、於本院八十八年度上訴字第二五四二號審理
    時供稱：「（壬○○與己○○『臭仔』在南投共同經營『推筒子』賭博，並僱用
    廖樹木『木瓜』在場任清注負責分派賭資，癸○○幫忙處理雜務？）是」等語（
    詳見本院八十八年度上訴字第二五四二號卷第五十四頁背面）；及被告癸○○於
    八十八年六月一日警訊時供稱：「前經我帶同警方前往南投市南崗工業區○○○
    路二十九號指證此處即『臭仔』賭場位置」等語屬實。復經證人謝傳麟即被害人
    廖樹木之司機於警訊時證稱：「我於八十八年三月十八日，‧‧‧並於同日晚上
    二十二時許載廖前往南投縣綽號『臭仔』的賭內擔任清注」、「（你‧‧‧指稱
    南投市賭場位於何處？）‧‧‧經我帶同警方前往查證係位於南投市南崗工業區
    內，住址為南投市○○○路二十九號」等語明確。
２、證人乙○○、庚○○均於廖樹木被毆致死前，由廖樹木帶同至南投市南崗工業區
    ○○○路二十九號賭場賭博，廖樹木於清注時私自夾帶現金給乙○○、庚○○等
    情，業據被告壬○○、癸○○於警訊時指認無訛，復經證人乙○○、庚○○於警
    訊時證述屬實，而證人乙○○、庚○○曾由廖樹木帶到上開賭場賭博三、四次，
    是玩麻將牌推筒子，每次押注數千元至一、二萬元之間，押中就賠押注的錢，大
    約有一、二十人在玩，贏一萬元要抽四、五百元的抽頭金等情，亦據證人乙○○
    、庚○○於偵查中證述明確，顯見上開賭場已經營有一段時日，亦確有抽頭之營
    利行為。且庚○○於本院九十年十一月二十八日調查仍明確證稱：「（問：有無
    到過南崗工業區○○○路二十九號？）有去過，大概三年前左右，我是去那裡賭
    博，是一叫廖樹木外號『木瓜」帶我去的‧‧‧她（指乙○○）是我的朋友，我
    們是一起去的」等語（詳本院審理卷第一宗第九十三頁），乙○○亦於九十年十
    月二十一日到庭證稱：「有，我是和廖樹木、庚○○一起去的，大概三年前的事
    ，是廖樹木帶我們去的」等語（詳見本院院審理卷第一宗第一○五頁）。是南投
    市南崗工業區○○○路二十九號自民國（下同）八十八年三月初某日至八十八年
    三月十八日確有經營賭場賭博，應堪認定。
３、以麻將牌之「筒子」、「白皮」由賭客與莊家比點數，賭客自數千元至一、二萬
    元自由押注，每贏一萬元須給四至五百元之抽頭金，壬○○與己○○再依經營情
    形分配盈餘，並以日薪三至四千元之代價僱用癸○○在場擔任打雜、現場管理等
    工作，僱用綽號「木瓜」之廖樹木（業已死亡）擔任桌面之「清注」工作，計算
    賭客與莊家間之輸贏金額，而共同連續供給賭博場所及聚眾賭博。嗣於八十八年
    三月十八日，壬○○懷疑廖樹木當日在擔任「清注」工作時，多算十萬元給其帶
    你們發現廖死亡後，你們如何處理？）‧‧‧我遂連絡『臭仔』」、「『臭仔』
    告訴我：『我僅叫你警告廖樹木而已』，既然已經把人打死，只有出面自首」等
    語，於偵查中供稱：「（你發現此情形，有向己○○請示如何處理？）有，我用
    電話向己○○談及此事，並說要等結束后找他出來處理」等語（詳見臺灣臺中地
    方法院檢察署八十八年度偵字第八九Ｏ六號案卷第一八一頁）；及被告癸○○於
    八十八年五月十四日警訊時供稱：「（你們當天究竟為何事毆打廖樹木？）我僅
    知道廖樹木在賭場手腳不乾淨，壬○○才要教訓他」、「當我們發現廖死亡時，
    壬○○提到自首之事，當時他就大致跟我提到是為了賭場恩怨，壬○○僅提起此
    恩怨係為人處理」等語，足見確係被告己○○授意被告壬○○警告被害人廖樹木
    ，允無疑義。參以被告壬○○係約被害人廖樹木在臺中市○○路旁波士頓餐廳前
    見面後，因該賭資糾紛發生口角爭執後，即與被告癸○○以半強迫方式逼被害人
    廖樹木上車，隨即載往臺中縣大坑山區（被告壬○○八十八年五月三日警訊筆錄
    參照），衡情，被告壬○○、癸○○自始即有傷害被害人廖樹木之故意，否則何
    需將被害人廖樹木載往偏僻之山區，且被害人廖樹木係因在被告己○○出資經營
    之賭場擔任清注工作時，夾帶現金給賭客乙○○、庚○○而引發糾紛，是被告己○○授意壬○○「警告」被害人廖樹木，應即含有傷害之意涵在內。惟被告己○○之上開警告性授意行為，在客觀上尚難認其對於被害人廖樹木因傷致死之加重
    結果有預見之可能，自難令負傷害致死之罪責。
４、被告己○○雖辯稱前臺灣省政府刑事警察大隊警官唐國強（現任內政部警政署刑
    事警察局偵查科組長），於被告壬○○、癸○○傷害致死案件承辦期間，曾向其
    要索三十萬元不成後，始對其構陷入罪云云。證人唐國強於原審審理時否認之，
    並證稱：「我是接獲線報後就以電話聯絡臭仔，但一直都沒有回應，所以我請胡
    耀喻幫我打聽『臭仔』跟此案是否有關。‧‧‧五月二日接到胡的電話說臭仔要
    跟我碰面，後來就在胡的住處巷口見面，我直接問他是否和本案有關，他回答不
    是每件小弟打死人都跟大哥有關，希望我不要插手，並說以後會有好處，但未言
    及有何好處」、「（你有說花三十萬元可擺平此事？）是胡耀喻說己○○透過他
    要詢問我，是否可擺平此事，被我拒絕」等語明確。且被告己○○於本院八十八
    年十一月五日審理時係供稱：「是警員唐國強和我吵過架，硬要把這件事算到我
    頭上」等語，其前後之辯解已有不一；另依被告己○○之選任辯護人於八十八年
    十一月一日所提辯護狀辯護稱：「．．再隔二天，胡耀喻在葉鏡彬上開住處對被
    告己○○表示三十萬元太少，有現場四、五人可作證」等語，則縱使胡耀喻確曾
    向被告己○○有上開之表示，惟是否出於證人唐國強之授意？尚無何積極之證據
    足以證明之；且假若證人唐國強確透過胡耀喻向被告己○○要索金錢，該犯行業
    已構成職罪，唐國強及胡耀喻雖屬至愚，亦應無在另有四、五人在場之情況下
    ，仍向被告己○○要索金錢之可能。是證人葉鏡彬於原審審理時證稱：「．．有
    一個白頭髮的人到我家，當時己○○和一些朋友在我家泡茶，己○○拿一張支票
    要給白頭髮的人，後來他沒收。我知道白頭髮的有來我家二、三次，他們談話的
    內容我不清楚」等語，及證人陳木舉於原審審理時證稱：「我是第一次白頭髮的
    人來有聽到說，要三十萬就可以沒事，第二次又說三十萬元太少，至於是何事我
    不知道」等語，尚難資為有利於被告己○○之認定依據。
５、雖證人即現於南投市南崗工業區○○○路二十九號帝嘉有限公司之負責人丙○○
    於本院調查時證稱：伊未將公司出租給人，且於九十年十月底設廠前該地做何事
    ，伊均不清楚等語（詳見本院審理卷第二宗第一四五頁、第一四六頁），惟丙○○既於九十年十月底始遷進南投市南崗工業區○○○路二十九號經營帝嘉有限公
    司，時間顯在本件被告己○○、壬○○、癸○○三人八十八年三月間經營賭場之
    後，自無從以證人丙○○上開證述為有利於被告己○○、壬○○、癸○○三人之
    認定，又證人即南投市南崗工業區○○○路二十九號前所有人辛○○於本院調查
    時證稱：「這個地方（指南投市南崗工業區○○○路二十九號）是我的沒錯，（
    問：是否記得南投市南崗工業區○○○路二十九號廠房於八十八年三月間有無做
    其他用途？），我沒有做其他用途，只有做汽車零件，也沒有租給人‧‧‧沒有
    開設過賭場，我們工業北路的公司二十四小時都在工作，生意都很好」等語，惟
    如前理由欄２所述證人乙○○、庚○○均於廖樹木被毆致死前，由廖樹木帶同至
    南投市南崗工業區○○○路二十九號賭場賭博，廖樹木於清注時私自夾帶現金給
    乙○○、庚○○等情，亦據被告壬○○、癸○○於警訊時指認無訛，復經證人乙○○、庚○○分別於警訊、偵查及本院調查時供證明確，參諸壬○○於六十八年
    六月二日警訊時證稱：「『臭仔』叫我要找出廖樹木之外，並要將那兩名（指庚○○、乙○○）找出來對質，是否共同在賭內手腳不乾淨，要我警告廖樹木不可
    再犯手腳不乾淨之惡習」等語（詳見臺灣臺中地方法院檢察署八十八年度偵字第
    一四八五四號卷第一四三頁），壬○○、癸○○二人傷害廖樹木致死，顯係「臭
    仔」己○○經營之賭場懷疑廖樹木帶乙○○、庚○○前往南投市南崗工業區○○○路二十九號賭場賭博引起，本件事證已臻明確，姑不論證人南投市南崗工業區
    ○○○路二十九號前所有人辛○○，是否二十四小時均於南投市南崗工業區○○○路二十九號駐守，果證人辛○○為與事實相符之證述，即有自陷受賭博罪刑事
    訴追之危險，自無期待其為真實之陳述，本院認亦無從以證人辛○○之上開證述
    ，為有利被告之證述，附予敘明。
６、另證人丁○○固於本院調查時證稱：「係壬○○打電話告知伊發生事情，要伊幫
    忙照顧家人，伊即打電話請教己○○應如何處理，己○○即告知伊趁警方還未發
    現趕快自首」等語（詳見本院審理卷第二宗第六頁），而證人甲○○固亦於本院
    調查時證稱：「他（指己○○）只是接到電話，叫他（指壬○○去自首）」等語
    （詳見本院審理卷第二宗第五頁），然按本件被告己○○教唆壬○○及癸○○係
    警告廖樹木，而非教唆壬○○及癸○○殺害廖樹木，是被告己○○於事發後，接
    獲通知，請他人轉知壬○○去自首，並無礙於被告己○○本件教唆傷害犯行之認
    定，亦無從以證人丁○○及甲○○之上開證述為有利於被告己○○之認定，附予
    敘明。
７、綜上所述，被告己○○、壬○○、癸○○三人之辯解均不足採信，事證明確，其
    等之犯行均堪認定。
二、核被告己○○所為，係犯刑法第二十九條第二項、第二百七十七條第一項之教唆
    傷害罪、第二百六十八條之意圖營利聚眾賭博及供給賭博場所罪；被告壬○○、
    癸○○所為，均係犯刑法第二百六十八條之意圖營利聚眾賭博及供給賭博場所罪
    。被告己○○、壬○○、癸○○三人就意圖營利聚眾賭博及供給賭博場所之犯行
    ，有犯意聯絡及行為分擔，均為共同正犯。被告己○○、壬○○、癸○○三人先
    後多次意圖營利聚眾賭博及供給賭博場所之犯行，時間緊接，犯罪構成要件相同
    ，顯係基於概括之犯意而為，為連續犯，應依刑法第五十六條之規定論以一罪，
    並加重其刑。所犯意圖營利聚眾賭博罪及意圖營利供給賭博場所罪間，有方法、
    結果之牽連關係，為牽連犯，應依刑法第五十五條之規定，從一情節較重之意圖
    營利聚眾賭博罪處斷。被告己○○所犯教唆傷害罪及意圖營利聚眾賭博罪，犯意
    各別，犯罪構成要件互殊，應予分論併罰。又被告己○○曾犯恐嚇取財罪、偽造
    文書罪及妨害兵役罪分別經法院判處有期徒刑一年十月、六月及一月確定，嗣經
    本院定應執行刑為有期徒刑二年四月確定，於八十三年二月六日假釋交付保護管
    束，於八十三年三月三十日執行完畢，有臺灣臺中地方法院檢察署刑案資料查註
    紀錄表及臺灣高等法院被告全國前案紀錄表各一份在卷五年以內再犯本件有期徒
    刑以上之罪，為累犯，應依刑法第四十七條規定加重其刑。原審判決關於被告壬○○部分，適用刑法第二十八條、第五十六條、第二百六十八條，並審酌被告壬○○犯罪之動機、目的、手段、其等品性及智識程度、賭博犯行所居之主從地位
    及分工輕重、犯罪所生之危害及其等犯罪後之態度等一切情狀，量處被告壬○○
    有期徒刑柒月，核其認事用法均無不當，量刑亦稱妥適，被告壬○○上訴否認犯
    行，指摘原審判決關於被告壬○○部分不當，顯無理由，應予駁回。另原審判決
    關於被告己○○、被告癸○○部分認罪證明確，予以論罪科刑，原無不合，惟按
    被告己○○曾犯右揭事實欄所示之罪，甫於八十三年三月三十日執行完畢，五年
    以內再犯本件有期徒刑以上之罪，為累犯，原審判決疏未依累犯之規定，予以加
    重其刑，顯有未洽。另按刑法第四十一條第一項於九十年一月十日經總統修正公
    布為：「犯最重本刑為五年以下有期徒刑以下之刑之罪，而受六個月以下有期徒
    刑或拘役之宣告，因身體、教育、職業、家庭之關係或其他正當事由，執行顯有
    困難者，得以一元以上三元以下折算一日，易科罰金。」，於九十年一月十二日
    生效，依刑法第二條第一項前段之規定，自應適用上開修正後之法律，原判決量
    處被告癸○○有期徒刑伍月未及適用上開修正後之刑法第四十一條第一項前段，
    尚有未洽，被告己○○及癸○○均上訴否認犯罪，指摘原審判決關於被告己○○
    及癸○○部分不當，雖無理由，惟原審判決關於被告己○○及癸○○部分既有上
    開可議之處，自應由本院將原審判決關於被告己○○及癸○○部分撤銷改判，爰
    審酌被告己○○曾有多項犯罪紀錄以及被告己○○、癸○○二人犯罪之動機、目
    的、手段、其等品性及智識程度、賭博犯行所居之主從地位及分工、犯罪所生之
    危害及其等犯罪後之態度等一切情狀，就被告己○○共同連續意圖營利聚眾賭博
    部分，量處有期徒刑玖月；被告己○○教唆傷害人之身體部分，量處有期徒刑拾
    壹月；並定其應執行為有期徒刑壹年伍月，量處被告癸○○有期徒刑伍月，並依
    修正後之刑法第四十一條第一項前段之規定，諭知被告癸○○易科罰金之折算標
    準。
據上論斷，應依刑事訴訟法第三百六十八條、第三百六十九條第一項前段、第三百六
十四條、第二百九十九條第一項前段、刑法第二十九條第二項、第二百七十七條第一
項、第二十八條、第五十六條、第二百六十八條、第五十五條、第四十七條、修正後
第四十一條第一項前段、第五十一條第五款、罰金罰鍰提高標準條例第一條前段、第
二條，判決如主文。
本案經檢察官戊○○到庭執行職務。
中    華      民       國         九十一     年    七　月      三十一　日
                                   臺灣高等法院臺中分院刑事第三庭
                                         審判長法　官
                                               法　官
                                               法　官
不得上訴
右正本證明與原本無異。
附錄論罪科刑法條：
刑法第二百六十八條：意圖營利，供給賭博場所或聚眾賭博者，處三年以下有期徒刑
                    ，得併科三千元以下罰金。
刑法第二百七十七條第一項：傷害人之身體或健康者，處三年以下有期徒刑、拘役或
                          一千元以下罰金。
